【裁判字號】    89,訴,459
【裁判日期】    890914
【裁判案由】    偽造文書等
【裁判全文】
臺灣屏東地方法院刑事判決                          八十九年度訴字第四五九號
    公  訴  人  臺灣屏東地方法院檢察署檢察官
    被      告  丙○○
右被告因偽造文書案件，經檢察官提起公訴（八十九年度偵字第四００七號）本院判
決如左：
    主  文
丙○○連續行使偽造之私文書，足以生損害於他人，處有期徒刑壹年，緩刑肆年。
扣案中華電信信用卡、荷蘭銀行信用卡及簽帳單（商家存查聯）上所偽造之「甲○○
」簽名均沒收。
    事  實
丙○○於民國（下同）八十九年七月五日，在高雄市○○路口拾得一只皮包，內有變
造之甲○○身分證及偽造之中華電信信用卡、荷蘭銀行信用卡各一張，竟意圖為自己
不法之所有，將之侵占入己，並意圖供行使之用，而在該二張信用卡之空白簽名處，
偽簽甲○○之署名，表彰該張信用卡為甲○○所有，以及以該簽名為使用該信用卡之
認證方式。旋即基於意圖為自己不法所有之詐欺犯意及行使偽造私文書之概括犯意，
於八十九年七月七日十時許，持該中華電信信用卡（含其上甲○○之簽名）至高雄市
環球電影城購買共值新台幣一千六百九十元之電影票七張，向店員行使該偽造於信用
卡上甲○○之簽名，再於消費之簽帳單上偽造甲○○之署名，以示係由甲○○之名義
收受該七張電影票並承認簽帳單上所列之對價，簽畢再將之交還予商家收執，足生損
害於甲○○及環球電影城。嗣於同日十七時十分許，又持該中華電信信用卡，至屏東
市○○路有樂國際通訊行，向店員行使以詐取易利信、摩托羅拉之手機各一支時，足
以生損害於有樂國際通訊行，經店員乙○○發現該信用卡有異，而報警當場查獲，並
扣得甲○○之身分證、中華電信信用卡、荷蘭銀行信用卡各一張。案經屏東縣警察局
屏東分局報告台灣屏東地方法院檢察署檢察官自動檢舉偵查起訴。
    理  由
一、右揭事實業被告丙○○於警、偵訊時及本院審理中供承不諱，核與被害人甲○○
    及乙○○於警訊中之指述相符，並有扣案經變造甲○○之身份證、偽造之中華電
    信印用卡、荷蘭銀行信用卡各一張可稽，被告之自白應堪採信，罪證明確，被告
    之犯行已堪認定。
二、查被告丙○○侵占所拾得他人遺失之上開扣押物，其所為係犯刑法第三百三十七
    條之侵占遺失物罪；被告假冒他人名義，行使偽造之信用卡，向商家購買上述電
    影票及行動電話，其此部分所為均係犯刑法第三百三十九條第一項之詐欺取財罪
    ，其所為上述詐欺行動電話犯行，已經著手於詐騙行為，然未取得行動電話即為
    警查獲，為該條第三項之未遂犯，其先後二次詐欺犯行，時間緊接，手段相同，
    所犯為構成要件相同之罪，為連續犯；被告於他人之信用卡簽名欄、信用卡簽帳
    單上偽造甲○○之簽名，用以表彰該簽名為甲○○所有，並以該簽名為使用該信
    用卡之認證方式及確認該簽帳單上之消費金額無誤之意思，再持以向環球電影城
    及有樂國際通訊行行使，足生損害甲○○、環球電影城及有樂國際通訊行之行為
    ，係犯刑法二百十六條第一項、第二百十條之行使偽造私文書罪，其先後多次行
    使偽造私文書行為，時間緊接，手段相同，所犯為構成要件相同之罪，顯係基於
    概括犯意所為，應依連續犯之規定以一罪論，其偽造私文書低度行為為行使之高
    度行為所吸收，而不另論罪。其所犯行使偽造私文書罪、詐欺罪及侵占遺失物罪
    間，有方法結果之牽連關係，應從一重之行使偽造私文書罪處斷。爰審酌被告並
    無前科，此有其前科表可稽，素行非劣、犯罪動機係因拾得他人遺失之偽造證件
    ，一時興起貪念、所得財物僅有價值新台幣一千餘元之電影票、犯罪手段、行使
    偽造之信用卡，將嚴重妨害信用交易之金融秩序，所生危害非輕、犯後坦承犯行
    等一切情狀，爰量處如主文所示之刑；又被告前未曾受有期徒刑以上刑之宣告，
    此有卷附台灣高等法院被告全國前案查註紀錄表可憑，其因一時貪念，思慮欠週
    而為本件犯行，其於犯後已坦承犯行並表悔意，經此次偵查審理程序之教訓後，
    應知所警惕，當無再犯之虞，本院認其所受刑之宣告以暫不執行為當，爰併予宣
    告緩刑四年，以啟自新。至被告在上述扣案中華電信信用卡、荷蘭銀行信用卡及
    於向環球電影城購買電影票後，在簽帳單之商家存查聯上所偽造之「甲○○」簽
    名，均應依刑法第二百十九條規定併宣告沒收；另被告於前述向環球電影城購票
    後，在簽帳單之顧客收執聯上所偽造之「甲○○」簽名，並未扣案，且已經滅失
    而不復存在，而扣案之甲○○身份證及信用卡二張，均為被告所拾得他人所有之
    物，並非被告所有，業經被告當庭陳明，爰均不併為沒收之諭知，附此敘明。
據上論斷，應依刑事訴訟法第二百九十九條第一項前段，刑法第五十六條、第二百十
六條、第二百十條、第三百三十七條、第三百三十九條第一項、第五十五條、第二百
十九條、第七十四條第一款，罰金罰鍰提高標準條例第一條前段，判決如主文。本案
經檢察官鍾和憲到庭執行職務。
中      華      民      國      八十九      年      九    月    十四    日
                                      臺灣屏東地方法院刑事第二庭
                                          法  官    莊鎮遠
右正本證明與原本無異。
對於本判決如有不服應於收受送達後十日內向本院提出上訴書狀上訴於台灣高等法院
高雄分院並按他造當事人之人數附具繕本。
                                          書記官    吳光璵
中      華      民      國      八十九      年      九    月    十五    日
附錄本案論罪科刑法條：
中華民國刑法第二百一十條
 (偽造變造私文書罪)
偽造、變造私文書，足以生損害於公眾或他人者，處五年以下有期徒刑。
中華民國刑法第二百一十六條
 (行使偽造變造或登載不實之文書罪)
行使第二百十條至第二百十五條之文書者，依偽造、變造文書或登載不實
事項或使登載不實事項之規定處斷。
中華民國刑法第三百三十七條
 (侵占遺失物罪)
意圖為自己或第三人不法之所有，而侵占遺失物、漂流物或其他離本人所
持有之物者，處五百元以下罰金。
中華民國刑法第三百三十九條
 (普通詐欺罪)
意圖為自己或第三人不法之所有，以詐術使人將本人或第三人之物交付者
，處五年以下有期徒刑、拘役或科或併科一千元以下罰金。
以前項方法得財產上不法之利益或使第三人得之者，亦同。
前二項之未遂犯罰之。


司法院資訊處製作；財團法人民間司法改革基金會備份。
